臺灣臺北地方法院刑事判決　　　　　　　　　　　　　　九十三年度重訴字第一號
　　公　訴　人　臺灣臺北地方法院檢察署檢察官
　　被　　　告　乙○○
　　指定辯護人　呂沐基律師
右列被告因殺人案件，經檢察官提起公訴（九十二年度偵字第二○四○六號），本院
判決如左：
    主  文
乙○○傷害人之身體，因而致人於死，處有期徒刑柒年肆月。
    事  實
一、乙○○與李清芳係同在臺北市萬華區○○○路○段二四五號環南市場家禽宰鴨場
    不同攤位工作之舊識，乙○○負責宰殺鴨隻，李清芳負責抓鴨及燙鴨。於民國九
    十二年九月二十日上午十一時許，在上址第三號攤位前，李清芳與在同一攤位工
    作之江發平就現場鴨隻數量打賭，約定賭輸者須買酒請客。嗣李清芳賭輸卻未依
    約買酒請客，此舉引起在一旁的乙○○不滿，乙○○質問李清芳為何未依約買酒
    請客，李清芳回以「你管我，我一定會去買」，並口出三字經辱罵乙○○，乙○
    ○聞言大為震怒，遂手執宰殺鴨隻用之尖刀一把趨前理論道；「你在罵什麼？」
    ，李清芳則回以：「我罵你就罵你！」等語，雙方因而發生爭執。乙○○主觀上
    雖無致李清芳於死之故意，然客觀上能預見以宰殺鴨隻之銳利尖刀猛刺人之身體
    ，倘傷及要害將發生致人死亡之結果，惟在不堪受辱氣憤難忍之情況下，仍基於
    傷害之犯意，持手上尖刀往李清芳之上腹部猛刺一刀，致李清芳受有長約四公分
    、深達五公分之傷口、刀創近水平略朝上刺入肝門區之刀傷。李清芳受前開攻擊
    導致血流如注不支蹲下，並隨即向在場同事江發平、陳志豪求援，經陳志豪通知
    李清芳之雇主陳偉備後，陳偉備、陳志豪二人一同將李清芳送往臺北市西園醫院
    進行急救手術。乙○○於刺傷李清芳之後即放下尖刀逃離現場返家換洗衣物，隨
    後前往臺北市政府警察局萬華分局華江派出所（下稱「華江派出所」）自首前開
    犯行，並表明願接受裁判，嗣於隔日凌晨李清芳因刀傷深及肝門靜脈，致其肝門
    血管斷裂大量出血引發出血性休克，於二十一日清晨二時許不治死亡。乙○○經
    通知後配合警方製作警詢筆錄，並主動交出犯案用之尖刀一把及案發時所穿著之
    上衣、短褲及雨鞋等物，因而查獲上情。
二、案經李清芳直系血親甲○○訴由臺北市政府警察局萬華分局報告臺灣臺北地方法
    院檢察署檢察官偵查起訴。
    理  由
一、訊據被告乙○○對於右揭事實於警訊、偵查及本院審理時均坦承不諱，核與證人
    即李清芳同事江發平、陳志豪及陳偉備於警詢時證稱之情節大致相符，查：
（一）按殺人與傷害致死之區別，即在下手加害時有無死亡之預見為斷。至受傷處所
      是否致命部位，及傷痕之多寡，輕重如何，僅足供認定有無殺意之參考，原不
      能為區別殺人與傷害致人死之絕對標準，有最高法院十九年上字第七一八號判
      例可資參照。本件公訴人雖認被告涉犯刑法第二百七十一條第一項之殺人罪嫌
      ，惟被告與李清芳並無怨隙，二人僅因細故發生口角，被告應不致因此小細故
      即萌生殺害被害人之意，參以被害人李清芳於當時身著雨衣，被告於刺向李清
      芳時無法知悉其所刺之處是否為其要害，且被告僅刺了李清芳一刀，見李清芳
      流血倒地後，隨即罷手離開現場，並未繼續為之等情，業據被告即在場人江發
      平、陳志豪、陳偉備等人於警詢中供述明確，並有前揭相驗筆錄及法醫研究所
      鑑定書可佐，足見被告對於被害人死亡之結果，並非其所希望發生者，揆諸前
      揭最高法院判例意旨，自難僅以被害人因被告持尖刀猛刺其上腹部，傷口深及
      肝門靜脈導致大量出血之傷害，據以認定被告有殺人之犯意，是被告供稱其無
      殺人之犯意等語，應堪採信。又被告主觀上雖無殺害被害人之意，惟被告係以
      宰殺鴨隻為業，依其工作經驗，其對於殺鴨用之尖刀，刀刃鋒利，有相當之認
      識，持尖刀刺傷人之身體，將造成被害人死亡之結果，在客觀上應有預見之可
      能，且被害人之死亡結果，與被告之傷害行為間有相當因果關係，故被告對被
      害人死亡之加重結果，自應負責。
（二）此外，並有案發現場勘查報告暨現場圖、現場照片四幀、臺北市西園醫院出具
      之手術紀錄、臺灣臺北地方法院檢察署相驗筆錄、解剖筆錄、相驗屍體證明書
      、驗斷書、法務部法醫研究所（九二）法醫所醫鑑字第一三五七號鑑定書、相
      驗暨解剖照片二十九幀、被告案發時穿著之衣物、雨鞋之照片十禎及扣案之宰
      鴨尖刀一把等在卷可憑。本件事證明確，被告右揭傷害致死犯行，堪以認定，
      應予依法論科。
三、核被告所為，係犯刑法第二百七十七條第二項之傷害致死罪。公訴人認被告所為
    係犯刑法第二百七十一條第一項之殺人罪，惟被告所為應係基於傷害之犯意，而
    非殺人之故意，已如前述，自難論以刑法第二百七十一條第一項之殺人罪，公訴
    意旨之論斷容有未洽，惟起訴之基本事實相同，起訴法條應予變更。次查，蒞庭
    檢察官認為案發後警員在西園醫院及環南市場查訪的過程中，已知悉犯罪嫌疑人
    為「蕃薯仔」僱用之工人，本件並不符合自首之要件。惟依證人即案發當天負責
    處理本案之華江派出所員警陳茂德於本院審理時證稱：我先到西園醫院去，被殺
    之人（李清芳）已在加護病房，我就離開了到案發現場（環南市場）去採證，我
    問說是什麼情形，現場人說打架是起因，我問他們是誰殺的，他們說是「蕃薯仔
    」僱用的工人，我就回派出所，我回派出所過程中，乙○○有去派出所，那是我
    們值班康姓警員講說被告有來過，他有承認案子是他做的，因此才留手機等語。
    按犯人在犯罪未發覺之前，向該管公務員告知其犯罪，而不逃避接受裁判，即與
    刑法第六十二條規定自首之條件相符，不以言明「自首」並「願受裁判」為必要
    ，最高法院六十三年台上字第一一○一號著有判例可資參照，是以被告於案發後
    雖未當面告知處理本案之員警其犯罪並表示願受法律訴追之意思，亦未作成警詢
    筆錄附卷為憑，然被告在處理警員尚在調查本案之犯罪嫌疑人身分之前，已自行
    前往華江派出所承認上開案件為其所為，並留下手機號碼供聯絡之用，其已有對
    於未發覺之犯罪自首並接受裁判之意，符合刑法第六十二條自首之規定，應減輕
    其刑，故無期徒刑減為七年以上有期徒刑，有期徒刑則減輕其刑。爰審酌被告前
    有賭博、違反麻醉藥品管理條例、恐嚇等前科紀錄（已執行有期徒刑完畢超過五
    年，不構成累犯），有臺灣高等法院被告全國前案紀錄表乙件附卷可稽，其與李
    清芳原係舊識，竟因細故口角而持刀傷害對方致死，其行為惡性非輕，尚未與死
    者家屬達成和解，惟其犯罪後尚知坦承犯行並交出犯案兇器等證物等一切情狀，
    量處如主文所示之刑。扣案之尖刀一把，為被告工作之老闆所有，業據被告供明
    在卷，並非被告所有，爰不予宣告沒收。
據上論斷，應依刑事訴訟法第二百九十九條第一項前段、第三百條，刑法第二百七十
七條第二項、第六十二條，判決如主文。
本案經檢察官陳弘杰到庭執行職務。
中　　　華　　　民　　　國　　　九十三　　　年　　　四　　　月　　九　　日
                                      臺灣臺北地方法院刑事第五庭
                                          審判長法　官　黃　程　暉
                                                法  官　吳　靜　怡
                                                法  官　楊　晉　佳
右正本證明與原本無異。
如不服本判決，應於判決送達後十日內，向本院提出上訴狀。
                                                書記官　陳　惠　娟
中　　　華　　　民　　　國　　　九十三　　　年　　　四　　　月　　十二　日
附錄：本案論罪科刑法條全文
中華民國刑法第二百七十七條：
傷害人之身體或健康者，處三年以下有期徒刑、拘役或一千元以下罰金。
犯前項之罪因而致人於死者，處無期徒刑或七年以上有期徒刑；致重傷者，處三年以
上十年以下有期徒刑。
